【裁判字號】    90,上訴,1576
【裁判日期】    901128
【裁判案由】    違反槍砲彈藥刀械管制條例
【裁判全文】
臺灣高等法院刑事判決                            九十年度上訴字第一五七六號
    上  訴  人
    即  被  告   丁○○
    選任辯護人   陳景新
                 鍾耀盛
右上訴人因違反槍砲彈藥刀械管制條例案件，不服臺灣桃園地方法院八十九年度訴字
第一三三一號，中華民國九十年一月十二日第一審判決（起訴案號：臺灣桃園地方法
院檢察署八十九年度偵字第一０八六六號）提起上訴，本院判決如左：
    主  文
原判決撤銷。
丁○○未經許可，持有可發射子彈具有殺傷力之改造槍枝，處有期徒刑壹年貳月，併
科罰金新台幣拾萬元，罰金如易服勞役，以新台幣玖佰元（即銀元參佰元）折算壹日
。扣案之仿COLT半自動四五手槍改造槍枝（槍枝管制編號0000000000）壹
枝、子彈伍顆，均沒收。
    事  實
一、丁○○於民國八十九年七月十八日下午七時許，在桃園縣桃園市○○路巨蛋體育
    館前，未經許可，收受一姓名年籍不詳綽號「黑狗」之成年男子所交付經拆解後
    之具有殺傷力之仿ＣＯＬＴ廠半自動四五手槍之改造金屬玩具手槍（槍枝管制編
    號0000000000）一枝，及供上開改造手槍使用具殺傷力之改造子彈七
    顆（另一顆經試射結果，依現狀認不具殺傷力），丁○○收受後分別將槍管、彈
    簧、滑套、槍機及彈匣各乙只及具殺傷力之子彈七顆及不具殺傷力之子彈一顆藏
    置於其所隨身攜帶之手提包內，將槍身、撞針等槍枝零件藏置於其所駕駛車牌號
    碼Ｚ六－九九九０號自小客車左前車門旁置物箱內，而無故持有之。迨於同年七
    月二十一日晚間十一時許，丁○○駕駛上開自小客車行經桃園縣中壢市○○○路
    四二一號前，因形跡可疑為警盤查時，在其攜帶之手提包內扣得經拆解後之前開
    改造玩具手槍之槍管、彈簧、滑套、槍機及彈匣各乙只、具殺傷力之子彈七顆及
    不具殺傷力之子彈一顆，嗣再於其所駕駛之前開自小客車之車門旁置物箱內扣得
    槍身、撞針等槍枝零件，經警將上開零件組合後成一完整具殺傷力之手槍，始查
    獲上情。
二、案經桃園縣警察局龜山分局移送台灣桃園地方法院檢察署檢察官偵查起訴。
    理  由
一、訊據被告丁○○矢口否認右揭犯行，辯稱：伊車上什麼東西都沒有，扣案之槍枝
    及子彈均非自伊車上所搜獲，當天在七點多查獲現場什麼都沒搜到，帶回分局才
    說在車上搜到槍身，二十二日下午四點多要移送伊到檢察署時，才說在伊的皮包
    搜到彈匣及子彈，伊並未在現場，警訊筆錄內容不實在，伊是被警察刑求，且承
    辦警員叫伊在偵查庭中不可亂說話，因伊害怕才承認犯行云云。經查被告丁○○
    於右揭時、地，收受綽號「黑狗」友人所交付之前開改造手槍及子彈八顆，並將
    拆解後之槍枝零件分別放置於其隨身攜帶之手提包及其所駕駛之前開自小客車左
    前車門旁置物箱內，嗣為警在其隨身手提包內查獲經拆解後之槍管、彈簧、滑套
    、槍機及彈匣各乙只及子彈共八顆，並在其所駕駛之前開自小客車內再起出槍身
    、撞針等槍枝零件，經警重組後成一完整具殺傷力之槍枝之事實，業據被告丁○○在警訊及偵查中供認屬實，復經證人即當時在場處理本案之員警甲○○於原審
    到庭結證稱：「我們接到線報說中壢市○○○路四二一號前有人滋事，我們到現
    場後，看見被告與一群人在水族館前，我們就前去盤查，問他開那一輛車，就到
    他車上盤檢，在他隨身攜帶的皮包內發現經分解的槍管及滑套，就將被告及他的
    車子帶回分局，才又在他車內駕駛座車門旁的置物箱內發現槍身內含撞針，再回
 頭搜他的皮包發現子彈八顆及彈匣，子彈已裝在彈匣內，經組合成一完整的槍枝
    」等語詳確，而上開扣案之手槍（槍枝管制編號0000000000）經送請
    鑑驗結果，認係仿ＣＯＬＴ廠半自動四五手槍製造之玩具槍換裝車通之金屬槍管
    改造而成，滑套及槍身握把為金屬材質，其機械性能良好，具發射子彈功能，認
    具殺傷力，而扣案之子彈八顆，均認係金屬彈殼、彈頭（直徑１０ｍｍ）組合而
    成之土造子彈，採樣三顆試射結果，除其中一顆無法擊發（彈底金屬連桿凹陷）
    依現狀認不具殺傷力外，其餘二顆均可擊發，認具殺傷力，有內政部警政署刑事
    警察局八十九年八月三日刑鑑字第一０五五二五號鑑驗通知書乙紙在卷可稽，並
    有經組合後之槍枝及子彈照片一幀在卷及該槍枝及子彈八顆扣案可資佐憑。至被
    告所辯其警訊筆錄係在警察刑求，非出於自由意志之下所供述，然經原審勘驗桃
    園縣警察局龜山分局之警訊錄音帶結果，聲音清晰，亦能確切聽聞被告答辯內容
    ，而警方問話及被告答話均語氣平和自然，且問與答參雜其間，警訊筆錄內容與
    被告答辯內容亦相一致，又被告於警方移送台灣桃園地方法院檢察署檢察官訊問
    時，亦答稱：「（警在你皮包查到四五手槍槍管、滑套、槍機、彈匣、改造子彈
    ，另在你車上查到槍身及撞針？）我只知槍身放車上，其他是黑狗包好給我的」
    、「（何人交給你的？）是七月十八日黑狗在巨蛋交給我的」、「（黑狗說他有
    事到南部去不方便帶槍，約過三、四天再來跟你拿？）我有跟他說這種東西放在
    我這邊不好會害我，他堅持交給我保管，我知道是槍，我不敢碰」等語詳實，再
    者證人即查獲本案及負責制作警訊筆錄之戊○○警員於原審亦到庭結證稱：「筆
    錄由我製作，被告如何說我就如何記」、「當天製作筆錄時，確實是依被告所述
    內容記載，且查獲當時在他皮包內查獲槍管，也是被告主動帶我們去車上找到槍
    身的，我也沒有在移送被告至檢察署時要他不准亂講話」等語屬實（見原審八十
    九年十二月一日訊問筆錄），至證人丙○○於原審審理時所證：「我二十二日凌
    晨三、四點經庚○○通知我，我在早上六、七點要到警局看被告，值班警員說現
    在不能看被告，要等到十點，十點後我帶律師去接見被告，警員不肯讓我們見他
    ，律師要求作筆錄，他們也不肯」等語，其於本院調查時亦為如上證述（見原審
    八十九年十二月一日訊問筆錄、本院九十年八月二十四日訊問筆錄），證人庚○○於原審證稱：「（在現場有無看到警察查獲被告情形？在警局時有否見到被告
    ？）在現場時沒有看到，在警局有看到被告，但沒有看到發生何事」，在本院調
    查時證稱，離開時未看到被告從地下室被帶上來等語（見原審八十九年十二月一
    日訊問筆錄、本院九十年十月二十六日訊問筆錄），足見證人丙○○、庚○○均
    未親眼目擊被告是否確遭警方刑求之情形，渠等之前開證詞自不足為有利於被告
    事實之認定。此外復查無其他積極證據足認警方有非法取供之事實，而被告在上
    開時、地為警查獲前開經拆解之槍枝及子彈，亦有前開槍枝及子彈扣案可佐，益
    徵被告在警局製作之筆錄內容係在自由意志下所陳述，應堪採信。被告翻異前詞
    ，辯稱警訊筆錄係遭警刑求，如上所述，既未提出任何確據以實其說，且警員戊○○亦供證被告丁○○之警訊自白均出於自由意志，另徵諸被告丁○○在檢察官
    偵查中均未提及遭警刑求，且與警訊作相同之供述，益見刑求之辯，乃臨訟砌飾
    之詞，諉無可採，本件事證明確，被告犯行堪以認定。至證人己○○律師雖證稱
    ，於要求陪同製作被告筆錄時，遭警方拒絕之情，縱屬實在，亦難執此即謂被告
    被警方刑求。又本院應辯護人請求，訊問警員甲○○、潘安全、乙○○、戊○○
    等，就渠等於何時接到線報？係乘坐警車或步行到現場？如何知道被告攜有槍械
    ？扣案之槍枝零件係自何處起出？等諸多問題，隔離訊問，而渠等係因被告打開
    皮包始知悉其攜有槍械，在皮包內看到槍管，另由被告主動告知置物箱內有槍身
    等尋獲槍枝零件主要情節之供述，互核相符（見本院九十年八月二十四日訊問筆
    錄），雖渠等對何時接到線報？被告被帶回龜山分局之時間？被告製作筆錄時間
    及移送桃園地檢署時間？等問題，或回答之時間稍有出入，或稱不記得等語，然
    製作筆錄及移送桃園地檢署之時間，有警訊筆錄及桃園縣警察局解送人犯報告書
    在卷可稽；而警方係於擴大臨檢時臨時接獲線報（見原審八十九年十二月一日訊
    問筆錄），對時間未能精確記憶，亦無悖常情，渠等就扣案之槍管、彈簧、滑套
    、槍機及彈匣各乙只及子彈八顆、槍身、撞針等槍枝零件係從被告身上及其所駕
    駛之自小客車搜獲之基本事實之陳述，既無二致，仍非不得予以採信。況證人甲○○、潘安全、乙○○、戊○○均與被告素未謀面，亦無嫌隙，自無集體誣陷栽
    贓之理。另辯護人辯稱證人庚○○指出遭警員盤查時間為晚上七點多，隨即被帶
    往派出所，被限制自由至少四小時，足證被告所稱遭刑求，並非無據云云，惟如
    前所述，證人未於現場看見被告，自無從證明被告確遭警方刑求；至辯護人請求
    將被告及員警送往鑑定乙節，因本院認事證業臻明確，核無必要，附此敘明。
二、核被告丁○○所為，係違反槍砲彈藥刀械管制條例第十一條第四項之未經許可持
    有其他可發射子彈具有殺傷力之槍枝罪、同條例第十二條第四項之未經許可持有
    子彈罪。被告以一持有行為，同時持有手槍及子彈，觸犯構成要件不相同之罪名
    ，為想像競合犯，應從一重之未經許可持有手槍罪論處。
三、原審予以論科，固非無見。惟查槍砲彈藥刀械管制條例第十九條宣付強制工作之
    規定，已於九十年十一月十四日公布刪除，同年月十六日生效，被告行為後法律
    變更，依裁判時法已無適用該條例斟酌宣付強制工作之餘地，原審仍適用該規定
    並依憲法比例原則，個案審酌有無宣付強制工作之必要一節，於法非無不合。被
    告上訴意旨仍執陳詞，否認犯罪，固無可取，惟原判決既有可議，即屬不可維持
    ，本院自應將原判決撤銷改判。
四、查被告尚無類似犯罪前科，雖持有具殺傷力改造槍、彈，對於社會治安造成潛在
    危險，但查無具體不良目的，爰審酌其一切犯罪情狀，處以如主文所示之刑，併
    科罰金部分，併諭知易刑之折算標準，以資懲戒。又以扣案之仿ＢＥＲＥＴＴＡ
    廠半自動手槍之改造金屬玩具手槍（扣案之仿ＣＯＬＴ廠半自動四五手槍改造之
    金屬玩具手槍一枝（槍枝管制編號0000000000）、具殺傷力之子彈七
    顆，均為違禁物，惟具殺傷力之七顆子彈其中二顆業經試射完畢而滅失，有前開
    鑑驗通知書可按，是除該二顆經試射之子彈無從宣告沒收外，其餘違禁物均應依
    刑法第三十八條第一項第一款規定宣告沒收。至扣案另一顆子彈，因無法擊發（
    彈底金屬連桿凹陷），依現狀認不具殺傷力，有上開鑑驗通知書可稽，非違禁物
    ，爰不為沒收之諭知。
據上論斷，應依刑事訴訟法第三百六十九條第一項前段、第三百六十四條、第二百九
十九條第一項前段、槍砲彈藥刀械管制條例第十一條第四項、第十二條第四項、刑法
第二條第一項前段、第十一條前段、第五十五條、第三十八條第一項第一款，罰金罰
鍰提高標準條例第二條、現行法所定貨幣單位折算新台幣條例第二條，判決如主文。
本案經檢察官彭坤業到庭執行職務。
中    華    民    國    九十      年      十一      月      二十八   日
                              臺灣高等法院刑事第八庭
                                  審判長法  官  陳  祐  治
                                        法  官  沈  宜  生
                                        法  官  楊  炳  禎
右正本證明與原本無異。
如不服本判決應於收受送達後十日內向本院提出上訴書狀，其未敘述上訴之理由者並
得於提起上訴後十日內向本院補提理由書（均須按他造當事人之人數附繕本）。
                                        書記官  廖  素  花
中    華    民    國    九十      年      十一      月      二十九      日
附錄：本判決論罪科刑法條全文
槍砲彈藥刀械管制條例第十一條：
未經許可，製造、販賣或運輸第四條第一項第一款所稱其他可發射金屬或子彈具有殺
傷力之各式槍砲者，處五年以上有期徒刑，併科新台幣一千萬元以下罰金。
未經許可，轉讓、出租或出借前項所列槍砲者，處三年以上十年以下有期徒刑，併科
新台幣七百萬元以下罰金。
意圖供自己或他人犯罪之用，而犯前二項之罪者，處無期徒刑或七年以上有期徒刑，
併科新台幣一千萬以下罰金。
未經許可，持有、寄藏或意圖販賣販賣而陳列第一項所列槍砲者，處一年以上七年以
下有期徒刑，併科新台幣七百萬元以下罰金。
第一項至第三項之未遂犯罰之。
槍砲彈藥刀械管制條例第十二條：
未經許可，製造、販賣或運輸子彈者，處一年以上七年以下有期徒刑，併科新台幣五
百萬元以下罰金。
未經許可，轉讓、出租或出借子彈者，處六月以上五年以下有期徒刑，併科新台幣三
百萬元以下罰金。
意圖供自己或他人犯罪之用，而犯前二項之罪者，處三年以上十年以下有期徒刑，併
科新台幣七百萬元以下罰金。
未經許可，持有、寄藏或意圖販賣販賣而陳列子彈者，處五年以下有期徒刑，併科新
台幣三百萬元以下罰金。
第一項至第三項之未遂犯罰之。


司法院資訊處製作；財團法人民間司法改革基金會備份。
